臺灣高等法院民事判決　　　　　　　　　　94年度訴字第14號
原　　　告　乙○○
　　　　　　　　　　　　樓
訴訟代理人　張明俠律師
被　　　告　甲○○
　　　　　　　　　　　　17號.
訴訟代理人　吳伯昆律師
上列當事人間侵權行為損害賠償事件，原告於刑事訴訟程序附帶提
起民事訴訟請求損害賠償事件，由刑事庭裁定移送前來，本院於
94年8月11日言詞辯論終結，判決如下：
    主    文
被告應給付原告新臺幣玖拾萬元，及自民國94年1月14日起，至
清償日止，按年息百分之五計算之利息。
原告其餘之訴駁回。
訴訟費用由被告負擔百分之三十六，餘由原告負擔。
原告假執行之聲請駁回。
    事實及理由
一、原告主張：伊為民國（下同）18年生，原服役於海軍，於40
    年間因病退伍之榮民，亦為市府核定之低收入戶。前經介紹
    人洪炳爐介紹至被告所經營「長壽前岩燒店」工作，因被
    告購入烤肉用之小型罐裝瓦斯6瓶，除其中一瓶瓦斯裝置在
    置物台上之小瓦斯爐，供原告燒烤木炭外，其餘5瓶瓦斯則
    放在該瓦斯爐右上方之鐵架上，嗣後被告招待親友多人在該
    處用餐，至晚間8時34分許，因燒碳室高溫致使鐵架上之2瓶
    罐裝瓦斯引發氣爆燃燒，致使在該處工作之原告因而受有顏
    面部二度燒傷（佔體表面積5%）及二側上肢、上背部三度燒
    傷（佔身表面積35%）等傷害，被告過失傷害刑事責任部分
    ，業經本院刑事庭以93年度上易字第1391號刑事判決，判處
    拘役50日，如易科罰金，以300元折算1日，緩刑2年，確定
    在案。原告72歲高齡遭致傷害，痛苦自非他人所能體會，爰
    於本院起訴聲明：(一)被告應給付原告新台幣（下同）250萬
    元整，并自起訴狀繕本送達之翌日起至清償之日止，按年息
    5%計算之利息。(二)原告願供擔保請准宣告假執行。
二、被告則以：依司法院院字第1601號解釋意旨、最高法院37年
    附字第196號判例要旨，可知本件並非於第一審辯論終結前
    ，再行提起附帶民事訴訟，自非法之所許。至於事發當天，
    被告乃下午6點因友人試吃時才開始碳烤，並非原告主張自
    下午1時一直燒到晚上8時，且小瓦斯置於火源旁會高溫氣爆
    ，乃基本常識，被告不可能如此做，如誠如原告所稱係被告
    不聽勸告仍將瓦斯桶置於火源旁，則早應氣爆，不會等到晚
    上8點才爆炸。又原告受傷後，所有醫療、看護、雜支等費
    用計25萬元左右，被告已支付外，並於91年2月8日達成民事
    和解，支付原告10萬元，原告放棄一切賠償請求，本院刑事
    庭既認定此和解事實，又稱被告未與原告達成民事和解云云
    ，本屬矛盾，依最高法院48台上713號判例意旨，本院民事
    庭詳核刑事部分全案卷證資料後，可獨立認定事實，不受本
    院刑事判決之拘束。縱本院民事庭認定被告應負侵權行為之
    賠償責任，惟原告於刑事偵查中指稱：被告買6罐小瓦斯罐
    ，叫我裝1罐進小瓦斯爐，原告說另5罐要放在倉庫裡，被告
    說沒關係放在架子上等情，足見原告主觀知悉小瓦斯罐過於
    接近熱源，有氣爆之虞，卻未將小瓦斯罐他移或自行離開危
    險源，任令危險狀態存在，並繼續燒炭製造熱源，致小瓦斯
    罐氣爆造成自己身體之傷害，被告主張原告與有過失等語置
    辯。於本院答辯：請駁回原告之訴。
三、兩造不爭執之事項：
(一)原告於90年10月9日於台北市○○區○○街3段129號「長壽
    前岩燒店」工作時，因該店罐裝瓦斯引發氣爆燃燒，致使
    原告受有顏面部二度燒傷（佔體表面積5%）及二側上肢、上
    背部三度燒傷（佔身表面積35%）等傷害。被告因而所涉刑
    事案件，業經原法院以92年度易字第2421號判決無罪，經上
    訴後，業經本院以93年度上易字第1391號判決被告因過失傷
    害人，處拘役50日，如易科罰金，以300元折算1日，緩刑2
    年確定。
(二)原告曾於92年12月29日原法院刑事庭92年度易字第2421號刑
    事案件審理中提起刑事附帶民事訴訟，經原法院92年度附民
    字第490號裁定於93年7月21日以刑事判決被告無罪而駁回原
    告之訴，原告於93年8月4日對之提起上訴，經本院93年度附
    民字第57號案件受理，原告復於93年12月14日撤回上訴。
(三)原告復於93年6月25日原法院刑事庭92年度易字第2421號刑
    事案件審理中提起刑事附帶民事訴訟，經原法院93年度附民
    字第152號裁定於93年7月21日以原告重行起訴，違背一事不
    再理原則而駁回原告之訴。
(四)原告再於93年12月14日本院刑事庭93年度上易字第1391號刑
    事案件審理中提起本件刑事附帶民事訴訟，經本院刑事庭於
    94年2月18日以93年度附民字第225號裁定移送本院民事庭。
(五)被告於事發後曾給付原告25萬元及10萬元。
    以上事實，為兩造所不爭執，並經本院調閱上開刑事卷、附
    帶民事訴訟卷查明屬實，自堪信為真。
四、兩造爭執之事項：
(一)本件原告起訴，是否程序上不合法？
(二)被告是否僱用原告？
(三)被告是否有過失？原告是否與有過失？
(四)兩造是否於91年2月8日達成和解？
(五)原告得請請求之損害賠償金額為何？
五、關於本件原告起訴，是否程序上不合法？
(一)按當事人在第一審提起附帶民事訴訟，因刑事不成立而遭程
    序上駁回，對之不為上訴，於刑事第一審辯論終結前，再行
    提起附帶民事訴法，自非法所不許(最高法院37年附字第196
    號判例旨參照)。。又附帶民事訴訟，因刑事判決諭知無罪
    、免訴或不受理，駁回原告之訴，原告對於此項未經實體上
    審理之案件，得另行提起民事訴訟(司法院院字第1601號解
    釋意旨參照)。
(二)經查原告曾於92年12月29日原法院刑事庭92年度易字第2421
    號刑事案件審理中提起刑事附帶民事訴訟，經原法院92年度
    附民字第490號裁定於93年7月21日以刑事判決被告無罪而駁
    回原告之訴，原告於93年8月4日對之提起上訴，經本院93年
    度附民字第57號案件受理，惟原告復於93年12月14日撤回上
    訴。而原告雖復於93年6月25日原法院刑事庭92年度易字第
    2421號刑事案件審理中提起刑事附帶民事訴訟，經原法院93
    年度附民字第152號裁定於93年7月21日以原告重行起訴，違
    背一事不再理原則而駁回原告之訴。惟原告此次附帶民事訴
    訟事件，係因原告重行起訴，違背一事不再理原則而遭駁回
    ，上述裁判均未經實體上審理，揆諸首揭說明，原告對於此
    項未經實體上審理之案件，得另行提起民事訴訟。故原告再
    於93年12月14日本院刑事庭93年度上易字第1391號刑事案件
    審理中提起本件刑事附帶民事訴訟，本件訴訟自屬合法。
六、關於本件被告是否僱用原告？
    原告主張其係經被告同意以月薪2萬元接受僱用乙節，被告
    及其母丁毓松雖均否認雇用告訴人，惟查原告係經洪記介紹
    所負責人洪炳爐之介紹前往應徵工作乙節，業據原告於上開
    刑事庭陳明在卷，次查原告案發當日確在前開餐廳燒碳室內
    工作並遭燒傷等情，並經證人張文暢、歐陽兆琪證稱當日燒
    碳室內確有人工作等情一致 (見上開92年度易字第2421 號
    刑事卷第49至66頁)，則原告若非經被告或其母丁毓松之同
    意雇用，豈有擅自進入該餐廳內部之燒碳室並長時間在該處
    工作之可能？被告所辯顯無採，應認原告確受雇於被告。
七、關於被告是否有過失？原告是否與有過失？
(一)經查設於臺北市○○路○段129號1樓之「長壽前岩燒店」
    曾於90年10月9日20時34分許發生瓦斯氣爆，致當時在該店
    燒炭室內工作之原告受有二度燒傷（顏面部佔體表面積5%）
    、三度燒傷（二側上肢、上背部、耳朵面積35%）等傷害等
    事實，業據原告指述綦詳，並為被告所不否認，且有臺北市
    政府消防局90年11月29日北市消大一螢建字第90043號火災
    證明書（見台灣台北地方法院檢察署92年度偵字第360號偵
    卷第21頁）、臺北市政府消防局91年12月3日北市消調字第
    09133524600號函（見同上偵卷第22頁）可稽。又被告因本
    次事件所涉過失傷害罪，亦經判處拘役50日，如易科罰金，
    以300元折算1日，緩刑2年確定等情，並經本院調閱台灣台
    北地方法院92年度易字第2421號、本院93年度上易字第1391
    號刑事卷查明屬實。
(二)另證人楊鵬於偵查中證稱：小瓦斯罐爆炸，事發後我有到現
    場看，發現小瓦斯罐在通風管附近，‧‧‧小瓦斯罐我的印
    象是放在牆架上面，那天為何會放在通風管附近，我不清楚
    等語（見同上偵查卷第57頁反面、第58頁）；及：我先聽到
    砰的聲音看見告訴人從廚房出來，‧‧‧我站在廚房口看了
    一下沒有起火，只看到廚房通風口的地方風管有破裂，附近
    有點燒焦等語（見同上偵字第15159號卷第18頁）。證人張
    文暢於原法院刑事庭審理中證稱：‧‧‧爆炸後我進去看，
    看到氣爆的（瓦斯罐）殘留一個在架子上等語（見上開刑事
    第1審卷第57頁）。又原告係受有顏面部二度燒傷（佔體表
    面積5%）及二側上肢、上背部三度燒傷（佔身表面積35% ）
    等傷害，復有三軍總醫院附設民眾診療服務處第915285號診
    斷證明書及照片7幀可憑（見同上偵字第15159號卷第15頁、
    第24頁至第26頁）。又該餐廳燒碳室之設備及相關位置情形
    ，並經檢察官勘驗現場有勘驗筆錄、現場圖、及照片可按（
    見同上偵字第15159號卷第27頁至第29頁、第32頁至第42 頁
    ），足證原告確係因在燒碳室內從事燒碳工作，而放置在爐
    火附近上方鐵架之罐裝瓦斯因長期高溫引起氣爆燃燒，因而
    燒傷原告。
(三)次查被告於案發當日上午11時許攜帶罐裝瓦斯6瓶進入燒碳
    室後，將其中1瓶瓦斯裝置在小瓦斯爐內，其餘5瓶瓦斯則放
    在瓦斯爐右上方之鐵架上，原告曾表示另5罐要放在倉庫裡
    ，被告稱沒關係放在架子上等情，業據原告於刑事案件審理
    中迭次指訴明確（見同上偵字第15159號卷第7頁反面、第21
    頁、偵字第360號卷第43頁）。被告雖否認其事，然查被告
    於偵查中曾供稱：「（小瓦斯是否你拿進去的？）不是我就
    是我母親丁毓松，但我們都會很小心，放在牆架上或離火源
    遠一點的地方。」等語（見同上偵字第360號卷第58頁反面
    ），由被告上開關於放置瓦斯位置之供述可知，被告確曾接
    觸並放置罐裝瓦斯，否則被告如果完全未曾經手罐裝瓦斯之
    放置事宜，盡可明白表示其不知情，應不至於為上開供述，
    自堪認原告之指訴確與事實相符，被告事後辯稱該等罐裝瓦
    斯係其母丁毓松收受，不知何人放置在燒碳室鐵架上云云，
    無非卸飾之詞，不足採信。
(四)至於證人張文暢雖證稱其在當日晚間7時許，看到小瓦斯罐
    是放在燒碳室地上靠門邊的牆壁上等語（見刑事案第1審卷
    第58頁），然而張文暢係與被告共同負責該餐廳之裝修工作
    ，案發當日係因隔天要開幕而做架子、水電安裝、油漆修補
    等收尾工作，業據張文暢供明（見刑事案第1審卷第55頁）
    ，可見張文暢所注意之重點係該餐廳之裝潢設備等工程事項
    ，而非營業所需之如餐具、食材、爐具等物品，則張文暢是
    否確能注意有無罐裝瓦斯及擺設之位置並記憶無誤，已經非
    無可疑；且證人張文暢之該部分證言與原告之指述明顯不符
    ，而當時燒碳室內僅有原告1人在內工作，原告所從事者又
    僅為燒碳工作，無須使用其餘之罐裝瓦斯，當無由原告或其
    他之人將原本放置在地板上之罐裝瓦斯移置於鐵架上之可能
    ，故證人張文暢之上開證言顯然不足資為有利於被告之論據
    。
(五)另查證人歐陽兆琪雖證稱：當天沒有看到甲○○拿瓦斯罐進
    去，我快下班才看到他等語（見同上偵字第15159號卷第20
    頁），然而歐陽兆琪係當日上午約11時許前往應徵，隨即離
    去等候通知，再於當日下午4、5時許前往店內工作，業經證
    人歐陽兆琪供明（見刑事案第1卷第47、48頁），則歐陽兆
    琪前往應徵之時間及處所，顯然無法知悉被告將瓦斯放置於
    燒碳室時之情形，與本案待證事實欠缺關聯性。又證人張文
    暢關於被告於案發當日中午以前離開餐廳，至傍晚才進入餐
    廳，回到餐廳後掛招牌等證言，與本案之待證事實亦欠缺關
    聯性。自均不足資為有利於被告之證據。而證人楊鵬關於氣
    爆後不清楚小瓦斯罐為何會放在通風管附近部分之證言，亦
    與前開待證事實無關。
(六)按小型罐裝瓦斯為易燃物品，應避免放置於高溫或接近火源
    等場所，以防止危險事故發生，且該店內燒碳室內空間狹小
    ，並因不斷燒烤木炭供來賓使用經常處於高溫狀態，如將罐
    裝瓦斯放置該處極易引發氣爆燃燒等危險事故，此均為被告
    所應注意之事項，按當時情節其又無不能注意之情事，被告
    竟疏未注意，將罐裝瓦斯6瓶帶進燒碳室內，並將其餘5瓶瓦
    斯放在該瓦斯爐右上方之鐵架上，至當日晚間因燒碳室之高
    溫致使其中2瓶罐裝瓦斯引發氣爆燃燒，被告自應負過失責
    任。又原告因本次事件所受之傷害與被告之過失行為有相當
    因果關係，被告對於本件原告之受傷害確有過失應堪認定。
(七)再查原告於刑事偵查中曾自承：甲○○買6罐小瓦斯罐，叫
    我裝1罐進小瓦斯爐，我說另5罐要放在倉庫裡，他說沒關係
    放在架子上等語 (見同上偵字卷第15159號卷第21頁)，足證
    原告主觀上已知悉小瓦斯罐過於接近熱源，有氣爆之危險，
    其竟疏未注意，未將小瓦斯罐他移或自行離開危險源，並繼
    續燒碳製造熱源，致小瓦斯罐氣爆造成自己身體之傷害，原
    告亦與有過失甚明。
八、關於兩造是否於91年2月8日達成和解？
    被告主張兩造業已達成和解，並經提出和解書影本為證，惟
    為原告所否認，並對被告所提和解書上關於原告之簽名，否
    認為真正。且觀諸該和解書上當事人並非兩造，而係訴外人
    劉成華與原告 (見本院卷第19頁)，此亦為被告所不爭執，
    故縱原告曾於該和解書上簽名，其和解契約之效力亦僅存在
    於訴外人劉成華與原告之間，此外被告復未能舉證以實其說
    ，故被告主張兩造業已達成和解云云，尚屬無據。
九、關於原告得請請求之損害賠償金額為何？
(一)按因故意或過失，不法侵害他人之權利者，負損害賠償責任
    ；又不法侵害他人之身體或健康者，對於被害人因此喪失或
    減少勞動能力或增加生活上之需要時，負損害賠償責任；又
    不法侵害他人之身體、健康、名譽或自由者，被害人雖非財
    產上之損害，亦得請求賠償相當之金額；民法第184條第1項
    前段、第193條第1項、第195條第1項前段著有明文。本件被
    告因過失致原告受傷之行為，既經認定，被告等對原告因而
    所受之損害，自應負賠償責任。茲所應審酌者，為原告所得
    請求被告賠償之金額，爰分述如下：
(二)醫療費用：原告主張其支付之醫藥費用如下列：
  1.嬰兒油8028元：業據提出台北榮民總醫院92年2月8日與93年
    6月16日診斷證明書及民鈺藥局收據9張可憑為證，依該診斷
    證明書所載，醫囑為保持皮膚滋潤，宜塗抹油性物質（如嬰
    兒油），依原告所受傷害及收據所載，應認此部分所購嬰兒
    油屬治療上之必要費用，應准許之。
  2.看護費65萬元：原告自90年10月9日事發受傷至93年6月16日
    仍行動不便，尚需要看護照顧等情，業據提出驗傷單據及台
    北榮民總醫院於93年6月16日出具之診斷證明書及周秀眉所
    出具之看護費領據28張為證，依該診斷證明書確載有「行動
    不便，需要看護照顧」，足證原告於受傷之初即進入燒傷家
    護中心，且因原告受燒傷達體表面積40%，已屬行動不便，
    原告自90年10月9日受傷時起至93年6月16日台北榮總出具診
    斷證明書之日止皆須要看護，且已逾28個月，原告此部分主
    張，為有理由。至於被告雖舉「中華民國工作傷害受傷人協
    會初次訪談紀錄表」健康欄，曾被勾取「自由行動」，惟原
    告否認其為真正，且查該文件為影印本，且勾取部分並無訪
    查人員簽名，自不足採。
  3.植皮費用：自原告於受傷開始，係於台北三軍總醫院就醫，
    植皮費用須30萬元，業據原告提出台北三軍總醫院附設民眾
    診療服務處於94年7月22日核發之診斷證明書為證，依該診
    斷書所載「約估疤痕整修手術費約60萬元」，原告請求30萬
    元，核無不合。
    以上醫療費用合計95萬8028元。惟此部分原告先行請求賠償
    90萬元，應准許之。
(三)工作損失部分：原告事發時雖為72歲，然被告或其母尚且以
    月薪2萬元僱用之，顯見其尚有工作能力，原告既因此次事
    件受傷，致無法工作，被告自應賠償其因而所受之工作損失
    ，故原告請求自事發90年10月9日起至第一審提起附帶民事
    訴訟之93年6月25日止，總計30個月每月月薪2萬元之損害，
    總計60萬元，亦無不合。
(四)精神慰藉金部分：原告主張其受燒傷達體表面積40%，於三
    軍總醫院燒傷加護中心治療，肉體、精神確飽受痛苦，請求
    被告賠償精神慰撫金100萬元精神慰撫金，本院斟酌實際情
    況，及兩造之身分、地位、經濟能力等，認為原告請求100
    元，並無不合，應准許之。
十、綜上所述，被告因疏未注意小型罐裝瓦斯為易燃物品，應避
    免放置於高溫或接近火源等場所，以防止危險事故發生，且
    該店內燒碳室內空間狹小，並因不斷燒烤木炭供來賓使用經
    常處於高溫狀態，如將罐裝瓦斯放置該處極易引發氣爆燃燒
    等危險事故，按當時情節其又無不能注意之情事，被告竟疏
    未注意，將罐裝瓦斯6瓶帶進燒碳室內，並將其餘5瓶瓦斯放
    在該瓦斯爐右上方之鐵架上，至當日晚間因燒碳室之高溫致
    使其中2瓶罐裝瓦斯引發氣爆燃燒，被告自應負過失責任。
    又原告因本次事件所受之傷害與被告之過失行為有相當因果
    關係，被告對於本件原告之受傷害確有過失應堪認定。原告
    因本次事件受有醫藥費90萬元、工作損失60萬元、精神慰藉
    金100萬元，合計250萬元之損害。惟按損害之發生或擴大，
    被害人與有過失者，法院得減輕賠償金額或免除之，民法第
    217條第1項定有明文。本件車禍之發生原告亦與有過失，已
    如前述，本院經審酌兩造過失情節，認原告與被告之過失比
    例為5：5，本件原告所受損害總金額為250萬元，依此比例
    計算，被告應負擔之金額應為125萬元，又被告於事發後，
    曾給付原告25萬元及10萬元，被告主張應予扣除，亦應准許
    。從而原告依侵權行為損害賠償之法律關係請求被告給付
    250 萬元，及自起訴狀繕本送達之翌日起至清償日止，按年
    息5% 計算之利息，其中關於90萬元及自起訴狀繕本送達之
    翌日即94年1月14日起至清償之日止，按年息5%計算之利息
    ，為有理由，應予准許。逾此部分所為之請求，為無理由，
    應駁回之。原告勝訴部分，未逾150萬元，不得上訴最高法
    院，經本院判決即告確定，原告陳明願供擔保，請准宣告假
    執行，即無必要。至於原告敗訴部分，其假執行之聲請失所
    附麗，均應併駁回之。
十一、本件事證已臻明確，兩造其餘主張及舉證，與判決結果無
    涉，無庸一一審酌，併予敘明。
十二、據上論結，本件原告之訴，為一部有理由，一部無理由，
    依民事訴訟法第79條，判決如主文。
中　　華　　民　　國　　94　　年　　8 　　月　　25　　日
                  民事第八庭審判長法  官 李瓊蔭
                                  法  官 陳邦豪
                                  法  官 魏麗娟
正本係照原本作成。
原告如不服本判決，應於送達後20日內向本院提出上訴書狀，其
未表明上訴理由者，應於提出上訴後20日內向本院補提理由書狀
（均須按他造當事人之人數附繕本）上訴時應提出委任律師或具
有律師資格之人之委任狀；委任有律師資格者，另應附具律師資
格證書及釋明委任人與受任人有民事訴訟法第466條之一第一項
但書或第二項（詳附註）所定關係之釋明文書影本。
被告不得上訴。
中　　華　　民　　國　　94　　年　　8 　　月　　26　　日
                                   書記官 曾瓊安
附註：
民事訴訟法第四百六十六條之一（第一項、第二項）：
對於第二審判決上訴，上訴人應委任律師為訴訟代理人。但上訴
人或其他法定代理人具有律師資格者，不在此限。
上訴人之配偶、三親等內之血親、二親等內之姻親，或上訴人為
法人、中央或地方機關時，其所屬專任人員具有律師資格並經法
院認為適當者，亦得為第三審訴訟代理人。
